臺灣高等法院高雄分院刑事判決　　 99年度上更(一)字第204號
上　訴　人　臺灣高雄地方法院檢察署檢察官
被　　　告　林嘉興
選任辯護人　邱超偉律師
　　　　　　石繼志律師
　　　　　　王維毅律師
上列上訴人因被告妨害性自主案件，不服臺灣高雄地方法院96年
度訴字第4258號中華民國97年11月27日第一審判決（起訴案號：
臺灣高雄地方法院檢察署96年度偵字第14198 號），提起上訴，
本院判決後，經最高法院發回更審，本院判決如下：
    主  文
原判決撤銷。
林嘉興成年人故意對少女犯強制性交罪，處有期徒刑參年陸月。
    事  實
一、林嘉興係民國74年9 月21日出生，於後述行為時，係已滿20
    歲之成年人。緣林嘉興與甲女（代號0000-0000 ，79年6 月
    14日出生，真實姓名年籍詳卷）經甲女之國中同學趙婕穎介
    紹認識，2 人於網路聊天時，被告得知甲女為未滿18歲之少
    女，2 人見面2 次後，林嘉興於民國96年4 月16日19時許，
    與蔡亞文、趙婕穎及甲女一同至高雄縣橋頭鄉某公園飲酒，
    嗣於當晚11時許，再至高雄市○○區○○路837 巷8 號「名
    宿汽車旅館」108 號房投宿，甲女進房後即因不勝酒力而睡
    著，嗣林嘉興見蔡亞文、趙婕穎離開房間到車上拿取物品，
    其明知甲女係未滿18歲之少年，竟基於對少年強制性交之犯
    意，趁甲女酒醉之際，將甲女之衣物脫下，甲女驚覺，以手
    推開林嘉興之身體並表示反對之意思，林嘉興仍將自己之生
    殖器插入甲女之陰部內來回抽動約1 至2 分鐘，以此違背甲
    女意願之方式為性交行為1 次。嗣於96年4 月17日上午6 時
    40分許，經甲女之母報警，在高雄縣鳳山市○○街與維新街
    口，為警查獲。
二、案經甲女訴由高雄縣政府警察局鳳山分局移送臺灣高雄地方
    法院檢察署檢察官偵查起訴。
    理  由
一、證據能力方面：
(一)按被告以外之人於審判外之言詞或書面陳述，除法律有規定者
  外，不得作為證據，刑事訴訟法第159 條定有明文。查被告之
  辯護人主張證人甲女、甲女之母（代號0000-0000A）之警詢陳
  述為審判外之陳述，並無證據能力，且核其等警詢筆錄並無特
  別可信之情況，亦不符刑事訴訟法第159 條之2 有關傳聞例外
  之規定，故不得作為認定本案犯罪事實有無之證據，應無證據
  能力。
(二)按被告以外之人於審判外之言詞或書面陳述，除法律有規定者
  外，不得作為證據；被告以外之人於審判外向法官所為之陳述
  ，得為證據；被告以外之人於偵查中向檢察官所為之陳述，除
  顯有不可信之情況者外，得為證據，刑事訴訟法第159 條第1
  項、第159 條之1 分別定有明文。又按被告以外之人於審判外
  之陳述雖不符刑事訴訟法第159 條之1 至之4 等4 條之規定，
  經當事人於審判程序同意作為證據，法院審酌該言詞陳述或書
  面陳述作成時之情況，認為適當者，亦得為證據；當事人、代
  理人或辯護人於法院調查證據時，知有前項不得為證據之情形
  ，而未於言詞辯論終結前聲明異議者，視為有前項之同意，刑
  事訴訟法第159 條之5 定有明文。本件如後所引之被告以外之
  人（甲女、甲女之母警詢筆錄除外）於警詢、偵查、審判中以
  證人、被害人身分所為證述，本件被告、辯護人及檢察官對該
  等證據之證據能力均不爭執，且本院審酌上開證據於作成時無
  任何不適當之情況，認以之作為本案之證據，應屬適當，揆諸
  前開說明，應認其等於警詢、偵查、審判中所為證述均有證據
  能力。
(三)測謊鑑定究竟有無證據能力，刑事訴訟法並無明文規定，惟實
  務上，送鑑單位依刑事訴訟法第208 條第1 項規定，囑託法務
  部調查局或內政部警政署刑事警察局為測謊檢查，受囑託機關
  就檢查結果，以該機關名義函覆原囑託之送鑑單位，該測謊檢
  查結果之書面報告，即係受囑託機關之鑑定報告。該機關之鑑
  定報告，形式上若符合測謊基本程式要件，包括：（一）經受
  測人同意配合，並已告知得拒絕受測，以減輕受測者不必要之
  壓力。（二）測謊員須經良好之專業訓練與相當之經驗。（三
  ）測謊儀器品質良好且運作正常。（四）受測人身心及意識狀
  態正常。（五）測謊環境良好，無不當之外力干擾等要件。即
  難謂無證據能力（最高法院98年度台上字第2345號判決意旨參
  照）。查本案測謊係經受測人即被告同意配合，並已告知得拒
  絕受測，以減輕被告不必要之壓力，且被告雖陳述於受測前晚
  有少許飲酒，但受測時身心及意識狀態正常，有測謊同意書、
  測謊對象身心狀況調查表在卷可證，並據鑑定證人周潤德証述
  屬實（見本院卷第59、82、84頁），另鑑定證人周潤德於89年
  間經專業訓練後，迄今均專責從事測謊業務，已承辦過2 、3
  千件測謊案件，具有相當之經驗，本案施測時，測謊儀器品質
  良好且運作正常，測謊環境良好，無不當之外力干擾等，有測
  謊程序說明、測謊儀器運作與施測環境評估、法務部調查局結
  業證書在卷可憑（見本院卷第63、64頁），並據鑑定證人周潤
  德証述屬實（見本院卷第83頁），揆諸最高法院前揭判決意旨
  ，本案被告測謊鑑定，即具證據能力。另被告之辯護人雖認為
  ，本案所用之測謊儀器已購入15年，應已不堪使用，依照國家
  財物使用年限之標準，早已符合汰換條件，竟仍使用之，顯見
  該測謊儀器品質並非良好，且運作是否正常亦有可疑云云。經
  查測謊儀器經行政院主計處列為國家財物標準分類中號碼0000
  000-00之測試器，其「最低使用年限」為5 年，有主計月報社
  98年修訂版財物標準分類1 書第259 頁之記載可查（見本院卷
  第103-1 頁），其中所謂「最低使用年限」係指會計及採購上
  之折舊及汰換之最低年限，非必然是該財物所可使用之年限，
  國家財物雖已超過最低使用年限，但仍可使用，機關非必定要
  編列預算淘汰，有本院100 年4 月27日公務電話詢問記錄可稽
  （見本院卷第103-3 頁），且由「最低使用年限」之文意亦可
  推得此一解釋，是被告之辯護人前述見解，容有誤會。
(四)另其他證據部分，本院於審判期日，依各該證據不同之性質，
  以提示或告以要旨等法定調查方法逐一調查，並使當事人表示
  意見，本院亦查無法定證據取得禁止或證據使用禁止之情形，
  故認所引用各項證據資料，均具證據之適格。
二、訊據被告林嘉興對於在上開時地與蔡亞文、趙婕穎及甲女至
    高雄縣橋頭鄉某公園飲酒後，再前往「名宿汽車旅館」投宿
    休息一事供認不諱言，惟矢口否認有對甲女為強制性交犯行
    ，辯稱：我在名宿汽車旅館房間內，並沒有對甲女為性交行
    為，我當時在睡覺云云。經查：
(一)上開事實，業據證人即被害人甲女於偵查中結證稱：「案發當
  天晚上7 、8 點，被告、蔡亞文、洋妞（即趙婕穎）一起來接
  我外出，我們到橋頭的公園喝啤酒，大家一起喝約10幾罐，之
  後就到名宿汽車旅館，我當時喝得很醉，一進去就睡在床上，
  其他3 人還在喝酒，我睡到一半覺得有人在親我、摸我，張開
  眼睛看洋妞跟蔡亞文不見了，被告把我衣褲脫掉，被告也沒有
  穿衣服，用手摸我胸部及生殖器，將生殖器插入我下體，我當
  時在哭一直要把被告推開，被告看到我在哭就把我拉起來，問
  我在哭什麼，跟我說其會對我負責，洋妞就敲門，那時是我朋
  友（指洪薏）打洋妞的手機要找我，我就拿來聽，叫其他人
  都先出去，就跟我朋友說事情的經過，…後來因我要去找朋友
  ，就跟他們借電話，打電話給我朋友，被告答應要帶我去，但
  先載洋妞回家，在車上我母親打洋妞的電話找我，但因太晚了
  我不敢回家，被告說要載我去找朋友，我媽媽說要找被告及蔡
  亞文，被告便開車去我家附近的永和豆漿，我跟洋妞在那裡等
  ，被告跟蔡亞文去我家找我母親，講完後就來接我，先載洋妞
  回家，結果我在車上睡著，醒來時在同一汽車旅館的同一房間
  ，我問為何又開回來，被告說等一下，我一直叫被告趕快帶我
  走，結果被告一直拖，在那裡待了2 小時，後來說要載我去找
  朋友，結果就載我回去」等語明確（見偵卷第14頁）。證人甲
  女復於原審證述：「我與被告、趙婕穎、蔡亞文至公園喝酒，
  復至名宿汽車旅館投宿，我在床上睡著，後來驚醒過來，發現
  被告身上沒有穿衣物，且我的衣服已經被脫掉，被告撫摸我胸
  部並將性器官插入我性器官內，我發現時，我有哭，有推被告
  叫他不要這樣，叫得很大聲，被告有停下來，就跟我說我幹嘛
  這樣，他會對我負責，之後我仍然拒絕，我還是在哭，被告就
  停止性侵的動作，之後洪薏打趙婕穎的手機找我，我在電話
  中有告訴洪薏我被性侵害的事情」等語（見原審卷第36頁正
  反面、第37頁），證人甲女於本院審理時，就其遭被告性侵害
  之經過亦為相同之証述（見本院卷第87頁），證人甲女之指訴
  前後一致，並無齟齬之處；此外，甲女並證稱：「當時太晚了
  ，不敢回家，怕回家被罵，但沒有因此誣賴被被告性侵害」等
  語（見本院卷第91頁），足見甲女應非蓄意誣陷被告，故入被
  告於罪。況且，性侵害屬不名譽之事，甲女與被告既為朋友關
  係，實無自毀名節以誣指被告之必要，再者，甲女及其家人並
  未因此獲得任何利益或好處，按諸一般經驗法則，甲女之指訴
  應非子虛烏有。
(二)證人洪薏於偵查中證稱：「案發當晚被害人用自己手機打電
  話給我，說沒有去唱歌，跟2 男1 女去公園，被告一直灌其喝
  酒，晚上10點多我打電話給被害人，沒有接，我打給趙婕穎，
  趙婕穎後來把電話掛斷，後來被害人自己打電話給我，一直哭
  ，並說被強姦」等語（見偵卷第36-37 頁）；其於原審又證稱
  ：「被害人或是趙婕穎後來打電話給我，之後被害人就一直哭
  ，我問被害人原因，但是被害人說不出來，我就猜測是否被告
  對她怎樣，被害人就回答對，我有跟被害人說是否被告對你做
  了那種事情（指性侵害），被害人說對，我是因與被害人熟識
  ，而於被害人與我通電話之過程哭泣猜測其遭性侵害」等語（
  見審卷第72背面、第73頁），核與證人甲女前開所述於電話中
  告訴洪薏其遭被告性侵害等情相符。雖證人甲女、洪薏對
  於係甲女主動告知其遭性侵害，抑或係洪薏先詢問甲女，甲
  女始被動告訴遭被告性侵害乙節，2 人先後所述不盡相同，惟
  其2 人就證人甲女於遭被告性侵害後，未幾即以趙婕穎之行動
  電話與證人洪薏通話，證人洪薏於通話中得知甲女遭被告
  性侵害一事之基本事實，證詞則始終一致，其中差異在簡述大
  概或詳述細節之表達問題；況且證人洪薏所使用之00000000
  00號電話與趙婕穎所使用之0000000000號電話於案發前後分別
  於96年4 月16日23時52分31秒至49秒、96年4 月16日23時53分
  16秒至55分53秒、96年4 月17日2 時26分17秒至28分26秒、96
  年4 月17日3 時26分31秒至36秒、96年4 月17日3 時29分57秒
  至30分15秒，共有5 次之通話紀錄，此有和信電訊股份有限公
  司之通聯紀錄1 份在卷可稽（見偵卷第48-49 頁），而證人洪
  薏與被告並無仇隙，當無故意誣陷被告之理，足證證人甲女
  、洪薏之證詞堪予採信。殊難以其2 人就何人先主動提及甲
  女遭性侵害一事之細節所述不一，即率爾推論其2 人之證詞全
  然不可採信。
(三)證人即甲女之母於偵查及原審均證述：「洪薏打電話告訴我
  大女兒說甲女被性侵害，我透過洪薏聯絡趙婕穎，並且報警
  處理」等語（偵卷第15-16 頁，原審卷第42-44 頁）。雖甲女
  之母並未親自在場見聞被告對甲女強制性交一事，惟甲女之母
  若非獲悉甲女遭性侵害一事，當無於深夜報警之理，其證詞可
  以佐證甲女於遭被告性侵害後，確曾電話告知洪薏此事。又
  證人甲女之母於偵查中指證：「被告在警局承認對我女兒性侵
  害，叫我們不要告他」等語（偵查卷第17頁）；其於原審並證
  稱：「在警察局時，我走到被告旁邊，我跟被告說若你承認整
  件事，我也許原諒你，結果被告向我承認，我問他說你是否對
  我女兒有性侵，被告就點頭說有，當時我先生不肯原諒被告，
  後來我與先生在警局休息，被告就衝過來我們面前下跪要我們
  原諒他，當時被告說他有1 個1 歲的兒子，若他被關，他兒子
  不知要怎麼辦而向我們求情，當時情形警員沒有注意到，但被
  告確實有向我們下跪求情」等語（原審卷第43頁反面），核與
  甲女証述：「在警察局，被告有走過去我父母親面前跪下，求
  我父母原諒他，他說他還有小孩」等語（見本院卷第92頁）相
  符，且被告亦自承：「當時我已經結婚了，有一個小孩」等語
  （見本院卷第99頁），被告已婚、育有一子為其個人私事，一
  般外人難以知情，而甲女之母竟能陳述被告婚姻、家庭情況，
  顯見所言非虛，證人甲女之母前開證詞應可採信。
(四)另被告經測謊鑑定結果，其就「未脫被害人衣服」、「未將生
  殖器插入被害人下體」二問題呈現情緒波動反應，研判有說謊
  ，有法務部調查局100 年3 月9 日調科字第10000084370 號
  測謊報告書在卷可證（見本院卷第57頁），亦足資為甲女證詞
  真實可採之補強證據，更足證被告辯稱：案發時，自己正在睡
  覺，無從與甲女發生性行為云云，顯非真實。
(五)證人蔡亞文、趙婕穎雖證述：「案發時，被告在床上睡覺」云
  云。惟被告及證人蔡亞文、趙婕穎於警詢及偵查中均稱：「我
  們4 人先到好樂迪KTV 唱歌喝酒，再到名宿汽車旅館」云云，
  嗣因被告無法提出好樂迪KTV 消費之證據，被告及證人蔡亞文
  於原審始供承：「我們去公園喝酒，沒有去好樂迪KTV 」等情
  （警卷第3 、8 、10頁，偵卷第6 、7 、24、54頁，原審卷第
  17、53頁反面），而彼等2 人前揭於原審所稱，核與證人甲女
  所述相符。足見證人蔡亞文、趙婕穎與被告顯然有串證之事實
  ，則其2 人證述被告在床上睡覺云云，是否可信，即有可疑。
(六)再者，證人趙婕穎、蔡亞文係男女朋友關係，被告則係蔡亞文
  之朋友，被告因在趙捷穎之無名小站相簿看見甲女之照片，遂
  向趙婕穎表示甲女很漂亮，並在其即時通加入甲女為好友，案
  發當日，被告與蔡亞文一同前往搭載趙婕穎，趙婕穎乃詢問被
  告及蔡亞文要不要找甲女一同出遊，經被告及蔡亞文同意後，
  趙婕穎即打電話邀約甲女外出等情，已經證人趙婕穎於警詢中
  證述綦詳（警卷第10、11頁）。衡諸常情，甲女因證人趙婕穎
  之邀約致受害，則證人趙婕穎慮及自身可能涉及本案糾紛而與
  被告串證故為迴護被告之詞，實有可能。參以證人洪薏於偵
  查及原審均證述：「我打電話給甲女，沒有通，我改打趙婕穎
  的電話，我問趙婕穎甲女在何處，趙婕穎就跟旁邊的人說：「
  死了，是水果（洪薏之綽號）打來的，怎麼辦」」等語（偵
  查卷第36頁，原審卷第72頁反面），可見證人趙婕穎於案發時
  已有心虛之反應，是證人趙捷穎證詞之可信度，即有嚴格檢視
  之必要。
(七)證人蔡亞文、趙婕穎於警詢及偵查中均稱：「在名宿汽車旅館
  時，被告與甲女有獨處1 次，我們2 人去樓下車內拿煙，歷時
  約4-5 分鐘」等語（警卷第8 、11頁，偵卷第6 、7 頁）。而
  證人甲女於偵查中指訴：「被告對我性侵害，時間約1-2 分鐘
  」等語明確（偵查卷第14頁）。準此，蔡亞文、趙婕穎不在場
  之4-5 分鐘期間，足以供被告對酒醉中之甲女為強制性交行為
  甚明。證人趙婕穎於原審改稱：「我與蔡亞文去拿煙，約1 、
  2 分鐘」云云，證人蔡亞文亦改稱：「我與趙婕穎去拿煙，約
  2 、3 分鐘」云云（原審卷第45頁反面、第50頁反面），核與
  其2 人先前於警偵詢中之證詞不符，應係故意縮短時間以迴護
  被告，自不足採。況且證人趙婕穎於原審證述：「甲女叫我與
  蔡亞文2 人去被告車上拿煙，被告車門沒有鎖」云云，然此為
  甲女所否認，且經核與證人蔡亞文於原審證稱：「一開始是甲
  女叫我下去拿煙，但是我忘了拿車鑰匙，因為車子有鎖起來，
  所以我叫趙婕穎幫我拿車鑰匙下來，趙婕穎就下樓來」云云，
  顯然不符。另證人趙婕穎於偵查及原審證述：「被告喝了幾杯
  酒後，就躺在床上睡覺，我們3 人坐在地上繼續聊天，聊了一
  下，甲女叫我跟蔡亞文去車上拿煙，上來後，看見甲女坐在旁
  邊的椅子上」等語（見偵卷第6 頁，原審卷第45頁反面），亦
  與證人蔡亞文於偵查及原審證述：「我與趙婕穎拿煙上去時，
  看見甲女坐在床上喝酒」等語不合（見偵卷第7 頁，原審卷第
  50頁反面）。證人蔡亞文、趙婕穎之證詞經相互勾稽之結果，
  有諸多不吻合之處，則其2 人所述：案發時被告在睡覺云云，
  即難採信。另證人趙婕穎、洪薏均證稱，甲女有抽菸一節（
  見警卷第11頁、偵卷第6 頁趙婕穎証述及原審卷第72頁洪薏
  証述），雖可證明甲女就自己確有抽菸習慣一節之陳述並非實
  在，但並不足以遽認甲女所證自己遭性侵之指述亦屬虛偽，附
  此敘明。
(八)本件案發後，甲女仍與被告、蔡亞文、趙捷穎一同離開汽車旅
  館，並至永和豆漿店喝豆漿，復由被告與蔡亞文前去與被害人
  母親會面，其後被告又開車搭載甲女、蔡亞文、趙捷穎，先送
  趙捷穎回家，嗣又返回名宿汽車旅館，並在該處停留達2 小時
  ，迄至天亮時，被告才開車載甲女回家等情，分別據被告及證
  人甲女、趙婕穎、蔡亞文陳述一致。惟甲女係因太晚不敢回家
  ，與母親通電話時，因被性侵害，不想讓母親知道，而未即時
  告知母親，甲女又因要去男友家，乃再搭乘被告汽車離開永和
  豆漿等情，已經證人甲女於偵查及本院審理中陳明（偵查卷第
  15頁、本院卷第91頁），證人甲女於案發後因害怕回家受父母
  責罵，因而未立即返家，又欲搭乘被告便車至男友處，乃繼續
  與被告等人在一起，並無悖於情理，尚難因此遽認甲女之指訴
  無可取信。
(九)甲女於案發後至長庚醫院高雄分院檢查結果，身體各部均無外
  傷，處女膜5 和7 點鐘方向有舊裂傷，無傷口，有該院受理疑
  似性侵害事件驗傷診斷書1 紙在卷可稽，且甲女於案發後其所
  著內褲經檢出精子細胞層DNA 為混合型，可排除混有被告DNA
  ，亦有內政部警政署刑事警察局刑醫字第0960074331號鑑驗書
  1 份在卷可查（見偵卷第60頁）。惟被告對甲女強制性交時間
  僅約1 、2 分鐘，且無射精一情，已據證人甲女於偵查中陳述
  甚明，因此，被告在無射精之情形下，未在甲女之陰道及內褲
  留下任何體液，或殘留之體液甚微致無法檢驗，均有可能，上
  開檢驗結果自不能作為認定被告無罪之證據。
綜上所述，證人甲女之指訴應屬實在，被告利用甲女酒醉之際對
甲女為性交行為，嗣甲女醒來，以手推開被告並表示反對之意思
後，被告仍繼續違返甲女意願，對甲女為性交行為，則被告所為
已屬違反甲女意願之強制性交行為。被告否認犯行，所辯均係飾
卸之詞，一無可採。本件事證明確，被告犯行洵堪認定。
三、核被告所為，係犯刑法第221 條第1 項之強制性交罪。查甲
    女於79年6 月14日出生，有其年籍資料在卷可參，案發時甲
    女係滿14歲未滿18歲之少年，被告與甲女前於網路聊天時，
    問過甲女年齡一節，並據甲女証述明確（見本院卷第86頁）
    ，被告顯然明知甲女為未滿18歲之少女。而被告係74年9 月
    21日出生，有卷內資料可憑，其於上述行為時，係已滿20歲
    之成年人，查被告成年人故意對少年犯強制性交罪，應依兒
    童及少年福利法第70條第1 項前段規定加重其刑。
四、被告犯罪事證明確，原審法院未查，遽為無罪之諭知，自有
    未當。檢察官上訴意旨執此指摘原判決不當，為有理由，應
    由本院撤銷原判決，另為有罪之諭知。爰審酌被告係有妻室
    之成年人，其明知甲女未滿18歲，竟利用被害人不勝酒力之
    機會，違反甲女之意願，對甲女為性交行為，傷害甲女之身
    心發展，犯後飾詞卸責，未見悔意，且未賠償甲女損害，本
    不宜輕縱，惟念其犯罪之手段尚非殘暴等一切情狀，量處如
    主文第二項所示之刑，以資警惕。
據上論結，應依刑事訴訟法第369 條第1 項前段、第364 條、第
299 條第1 項前段，刑法第221 條第1 項，兒童及少年福利法第
70條第1項前段，判決如主文。
本案經檢察官高碧霞到庭執行職務。
中    華    民    國    100   年    5     月    11    日
                  刑事第十一庭  審判長法  官  翁慶珍
                                      法  官  孫啟強
                                      法  官  石家禎
以上正本證明與原本無異。
如不服本判決應於收受本判決後10日內向本院提出上訴書狀，其
未敘述上訴理由者，並得於提起上訴後10日內向本院補提理由書
狀（均須按他造當事人之人數附繕本）「切勿逕送上級法院」。
中    華    民    國   100    年    5     月    11    日
                                      書記官  黃月瞳
附錄本件判決論罪科刑法條：
中華民國刑法第221 條（強制性交罪）
對於男女以強暴、脅迫、恐嚇、催眠術或其他違反其意願之方法
而為性交者，處3 年以上10年以下有期徒刑。
前項之未遂犯罰之。